【裁判字號】    89,易,1835
【裁判日期】    890731
【裁判案由】    毀棄損壞
【裁判全文】
臺灣高雄地方法院刑事判決                        八十九年度易字第一八三五號
    公  訴  人  臺灣高雄地方法院檢察署檢察官
    被      告  丙○○
右列被告因毀棄損壞案件，經檢察官提起公訴（八十八年度偵字第二五三０四號），
本院判決如左：
    主  文
丙○○無罪。
    理  由
一、公訴意旨略如附件。
二、按犯罪事實應依證據認定之，無證據不得推定其犯罪事實，刑事訴訟法第一百五
    十四條定有明文。又認定不利於被告之事實，須依積極證據，苟積極證據不足為
    不利於被告事實之認定時，即應為有利於被告之認定，更不必有何有利證據（最
    高法院三十年上八一六號判例參照）。本件公訴人認被告丙○○涉有刑法第三百
    五十四條毀損器物罪嫌，無非係以被告坦承有損壞果樹，並據告訴人己○○指述
    綦詳，及證人黃茂俊證述在卷，復有照片數幀附卷可稽為據。訊據被告丙○○固
    坦承有於八十八年六月二十七日拆毀座落高雄縣內門鄉○○○段二六二─三地號
    土地上之果樹數株，但非告訴人所言有二十三株之多，且毀損果樹係要測量土地
    以利土地分管之用，有經過其他土地共有人同意等語。經查：
    （一）高雄縣內門鄉○○○段二六二─三地號之土地係分別為洪天成（應有部分
          為九分之一）、被告丙○○（應有部分為九分之一）、庚○○（應有部分
          為二十七分之一）、洪順吉（應有部分二十七分之一）、洪文益（應有部
          分為二十七分之一）、戊○○（應有部分為九分之二）、告訴人己○○（
          應有部分為九分之一）、丁○○（應有部分為九分之一）、乙○○（應有
          部分為十八分之一）、李清吉（應有部分為十八分之一）、甲○○（應有
          部分為九分之一）等人所共有，此有內門鄉○○○段二六二─三地號土地
          登記謄本一份在卷可稽，而上開土地並未為分管協議或為事實分管之情事
          發生，此觀諸各土地共有人於八十八年七月十日始欲簽定土地分管協議書
          ，並於其協議書載明各共有人私下協議欲分管之部分可得而知，有上開協
          議書一份在卷足證。是以，依民法第六十六條第二項規定於上開土地之出
          產物，尚未分離者，仍屬該不動產之部分，而為各共有人所共有，又據本
院實地勘驗結果該地均為野生之果樹，樹上藤蔓未經處理，該地亦未有人
          整理使用，此有勘驗筆錄附卷可稽，並有照片四幀在卷足憑，綜上所述，
          告訴人所指述遭毀損之果樹，既未與土地分離，故仍屬上開共有人所共有
          。
    （二）而各共有人均同意為圖土地分管測量之方便由被告聘請挖土機清理樹木乙
          節，亦經本院勘驗現場時為共有人甲○○、洪天成、乙○○等人供述在卷
          ，並提出協議書為據，而該協議書確有載明央人先實地測量乙節，因此被
          告所辯稱有經過其他共有人同意始請人以挖土機清理樹木以便測量土地，
          應非子虛。另從該協議書觀之，雖未得告訴人及丁○○同意，然依土地法
          第三十四條之一之規定共有土地其處分得以共有人過半數及其應有部分合
          計過半數之同意行之，如應有部分，合計逾三分之二者，人數可不予計算
          ，此乃民法第八百二十條第二項之特別規定，應優先適用，且所謂之處分
          係包括法律上之處分及事實上之處分（最高法院六十七年台上字九四九號
          判例意旨可參），故今雖告訴人及丁○○不同意被告之毀損共有土地上果
          樹之行為以便測量土地而分管，然其餘同意之共有人及其應有部分顯已逾
          二分之一，故被告縱有如告訴人所稱毀損果樹之行為，其果樹既屬不動產
          之部分而為共有人所共有，已如前述，被告毀損果樹之事實上處分既已得
          其他共有人合法授權，自與刑法第三百五十四條須毀損他人之物之構成要
          件有間，且主觀上亦無毀損他人器物之故意。
三、此外，復查無其他積極證據足以證明被告有何毀損之犯行，揆諸前揭意旨，自應
    依法為無罪之諭知。
據上論斷，應依刑事訴訟法第三百零一條第一項，判決如主文。
中      華      民      國    八十九    年      七     月    三十一     日
                                       臺灣高雄地方法院刑事第二庭
                                           法  官  廖  建  瑜
右正本證明與原本無異。
如不服本判決，應於判決送達後十日內，向本院提出上訴狀。
                                           書記官  歐  文  政
中    華    民    國      八十九      年      八      月      二      日


司法院資訊處製作；財團法人民間司法改革基金會備份。
